最高法院刑事判決　　　　　　　　　　　　　　　八十六年度台上字第五四七六號
　　上訴人　傅揖寶
　　被　告　乙○○
　　　　　　甲○○
右上訴人因自訴被告等職案件，不服台灣高等法院中華民國八十五年十一月二十二
日第二審判決（八十五年度上訴字第四八九七號，第一審自訴案號：台灣台北地方法
院八十五年度自字第八○一號），提起上訴，本院判決如左：
    主  文
上訴駁回。
    理  由
按刑事訴訟法第三百七十七條規定，上訴於第三審法院，非以判決違背法令為理由，
不得為之。是提起第三審上訴，應以原判決違背法令為理由，係屬法定要件。如果上
訴理由狀並未依據卷內訴訟資料，具體指摘原判決不適用何種法則或如何適用不當，
或所指摘原判決違法情事，顯與法律規定得為第三審上訴理由之違法情形，不相適合
時，均應認其上訴為違背法律上之程式，予以駁回。本件原判決以上訴人於第一審自
訴意旨略稱：被告乙○○於任立法院長職位時，爭取中國國民黨第三屆全國不分區立
法委員席位，圖利自己。被告甲○○為當時之中央選舉委員會主任委員，竟讓身為官
吏之乙○○參選全國不分區立法委員，並且排名第一，圖利他人。因認被告二人涉有
刑法第一百三十一條第一項之公務員圖利罪嫌云云，原審綜核全案卷證資料，認定及
說明刑事訴訟法第三百十九條第一項規定犯罪之被害人得提起自訴，其所謂犯罪之被
害人以因犯罪而直接之被害人為限，刑法第一百三十一條第一項之公務員圖利罪，係
侵害國家法益，個人尚非直接被害人，依法不得提起自訴，因而維持第一審諭知本件
自訴不受理之判決，駁回上訴人在第二審之上訴，已說明其理由，所為論斷，亦有卷
內資料可資覆按，從形式上觀察，並無違背法令之情形。上訴意旨對原審之論斷，究
係違背如何之經驗法則或論理法則，亦未依據卷內資料為具體之指摘。而上訴人所指
被告另涉遺棄罪部分，依所訴事實「上訴人罹患重疾成殘，乃於民國八十四年底代表
海南特別行政區請求中國國民黨提名參選全國不分區立法委員，因被告乙○○侵奪上
訴人之合法席位，被告甲○○又拒絕將乙○○自提名名單中剔除，致上訴人因受名額
限制而落選，使上訴人殘廢之傷勢必加重」云云觀之，被告縱使成立犯罪，亦僅成立
刑法第二百九十三條第一項之普通遺棄罪，尚非同法第二百九十四條第二項後段之罪
（按被告對上訴人並無扶助、養育或保護之義務，且依上訴意旨觀之，上訴人之成為
殘廢，乃因罹患重病而引起，並非因於未獲提名）。而刑法第二百九十三條第一項之
罪，法定本刑為「六月以下有期徒刑、拘役或一百元以下罰金」，與同法第一百三十
一條第一項之公務員圖利罪法定本刑為「一年以上七年以下有期徒刑」，兩相比較結
果，自以後者為重。則上訴人所指被告所犯之二罪間縱亦如其所稱之為實質上一罪，
依刑事訴訟法第三百十九條第二項後段規定，本件仍不得提起自訴，原判決有關此部
分之述，縱有未當，但既於判決本旨不生影響，依刑事訴訟法第三百八十條之規定
，仍不得據為第三審上訴理由。綜上所述，本件上訴意旨所指，與法律規定得為第三
審上訴理由之情形不相適合，其上訴違背法律上之程式，應予駁回。
據上論結，應依刑事訴訟法第三百九十五條前段，判決如主文。
中      華      民      國    八十六    年      九      月     十七     日
                              最高法院刑事第四庭
                                  審判長法官  莊  來  成
                                        法官  曾  有  田
                                        法官  王  德  雲
                                        法官  謝  俊  雄
                                        法官  林  永  茂
      右正本證明與原本無異
                                              書  記  官
中      華      民      國    八十六    年      九      月    二十三    日
